臺灣板橋地方法院刑事判決　　　　　　　　　　　　九十二年度易字第二七二七號
　　公　訴　人　臺灣板橋地方法院檢察署檢察官
　　被　　　告　甲○○
右列被告因竊盜案件，經檢察官提起公訴（九十二年度偵字第一一二０二號），本
院判決如左：
    主  文
甲○○無罪。
    理  由
一、公訴意旨略以：被告甲○○意圖為自己不法所有，於民國九十一年三月二十四日
    上午十時許，在臺北縣三峽鎮○○○○○道路邊，乘告訴人乙○○將所駕駛之砂
    石車停放該處疏未上鎖而下車用餐之際，打開車門竊取車內之無線電通信話機乙
    臺及摩托羅拉牌Ｖ八○八八型之行動電話機乙具，得手後，供己搭配由友人黃國
    勝代為申辦門號為0000000000號之易付卡型行動電話通話卡使用，嗣
    警依黃國勝供述循線查獲等情，因認被告涉犯刑法第三百二十條第一項之竊盜罪
    嫌。
二、按犯罪事實應依證據認定之，無證據不得推定其犯罪事實；又不能證明被告犯罪
    者，應諭知無罪之判決，刑事訴訟法第一百五十四條第二項、第三百零一條第一
    項分別定有明文。又犯罪事實之認定，應憑真實之證據，倘證據是否真實尚欠明
    確，自難以擬制推測之方法，為其判斷之基礎；而認定犯罪事實之證據係指足以
    認定被告確有犯罪行為之積極證據而言，該項證據自須適合於被告犯罪事實之認
    定，始得採為斷罪資料，最高法院五十三年著有臺上字第六五六號、二十九年上
    字第三一０五號判例。且刑事訴訟上證明之資料，無論其為直接或間接證據，均
    須達於通常一般之人均不致有所懷疑，而得確信其為真實之程度，始得據為有罪
    之認定，若其關於被告是否犯罪之證明未能達此程度，而有合理懷疑之存在，致
    使無從形成有罪之確信，根據「罪證有疑，利於被告」之證據法則，即不得遽為
    不利被告之認定，亦有最高法院七十六年度臺上字第四九八六號判例可稽。其以
    情況證據（即間接證據）斷罪時，尤須基於該證據在直接關係上所可證明之他項
    情況事實，本乎推理作用足以確證被告有罪，方為合法，不得徒憑主觀上之推想
    ，將一般經驗上有利被告之其他合理情況逕予排除，此觀諸最高法院三十二年上
    字第六十七號判例意旨亦甚彰明。
三、公訴人認被告涉犯右開犯嫌，無非係以告訴人乙○○之指述、證人黃國勝之證述
    、被告不否認曾於九十年間委託友人黃國勝代為申辦0000000000號門
    號供已使用之事實、遠傳電信股份有限公司（下稱為遠傳公司）函覆行動電話門
    號0000000000號之基本資料及自九十一年四月十三日起至同年月十四
    日止之通聯紀錄，與法務部調查局測謊報告書等，為其論據。訊之被告甲○○固
    坦認曾向黃國勝借用門號為0000000000號之行動電話通話卡使用之情
    事，惟堅詞否認有何竊盜犯行，辯以該通話卡係黃國勝贈予伊同居人丙○○後，
    自行搭配伊所有之諾基亞牌三三一○型行動電話機供自己及丙○○共同使用，惟
    該通話卡已於約九十一年五、六月間連同行動電話機一併在百貨公司遊樂場遺失
    ，遺失後因該通話卡屬易付卡之性質而未報失，伊亦未曾使用過摩托羅拉牌之行
    動電話機等語。
四、經查：
  (一)告訴人乙○○於民國九十一年三月二十四日上午十時許，駕駛砂石車停放在臺北
    縣三峽鎮○○○○○道路邊而下車用餐，因車門疏未上鎖，遭不詳之人打門車門
    竊走車內之無線電通信話機乙臺及摩托羅拉牌Ｖ八○八八型之行動電話機乙具（
    行動電話機序號：四四九一七五─二○─八四二四一五─九號）等情，業據告訴
    人乙○○指訴綦詳，並有其所提供載有該失竊行動電話機序號資料之外盒包裝影
    本乙份在卷可稽。又上開序號之行動電話機於九十一年四月十三日、十四日之期
    間內，均搭配由黃國勝所申辦遠傳公司門號0000000000號之易付卡型
    行動電話通話卡使用，此亦有遠傳公司雙向通聯紀錄及用戶基本資料，與該公司
    九十二年十月二十九日遠傳九十二業服字第五二一七三號函附卷可據。
  (二)證人黃國勝固於警詢及偵查訊問時陳稱上開0000000000號之通話卡係
    由被告使用云云，惟其就該門號之取得與使用情形，於九十一年七月五日警詢時
    先稱係被告於九十年間委其代為購買後交付被告使用等語（參偵查卷第六頁）；
    嗣偵查中檢察官於九十一年十月八日訊問時亦稱代被告購得該門號後自己從未使
    用過等語（參偵查卷第二十六頁背面）；然其後於檢察官九十二年四月二十二日
    訊問時又改稱其係以新臺幣一千元之價格購買上開通話卡，購得後自己使用約三
    、四個月，因儲值之通話額度使用完畢，乃將該通話卡交付被告自行儲值使用云
    云（參偵查卷第五十六頁背面）。其就購買該通話卡之原意係受被告委託而為之
    抑或為供自己使用而購買？購得後係自己未曾使用而立即交付被告，抑或自已先
    使用一段時間待儲值數額用畢後方交付被告使用？等重要情節，所述有前後不一
    之矛盾情形，其證述存有顯然之瑕疵，是否確與事實相符，容非無疑。
  (三)又證人即被告之同居人丙○○到庭結證陳稱，其確曾因上開000000000
    0號之通話卡號碼容易記憶，而向黃國勝借得使用，借得後搭配諾基亞牌三三一
    ○型行動電話機使用，使用半年後約於九十年至九十一年間夏季某日，在百貨公
    司遊樂場連同行動電話機一併遺失，因屬易付卡故未為處理等語（參本院九十三
    年三月二十六日審判筆錄第三頁至第六頁）。雖證人丙○○所述該門號借得、使
    用及遺失之情形與被告之置辯仍有若干相為出入之處，惟依證人丙○○所述，其
    使用及遺失上開通話卡距今已有二年之久，則其就部分時間及細節記憶未詳，亦
    屬人之常情，惟就其使用該通話卡期間均係搭配諾基亞牌三三一○型行動電話機
    而非本件失竊之摩托羅拉牌Ｖ八○八八型之行動電話機乙節，所述則與被告置辯
    相為吻合，並無二致。又被告雖陳稱該通話卡連同搭配使用之諾基亞牌三三一○
    型行動電話機係約於九十一年五、六月間遺失等語，依其此項供述其遺失時間固
    在本件告訴人遭竊之後，然被告於本院準備程序中原即供陳不確定遺失之正確日
    期，經本院一再請其回想，被告方稱可能係在九十一年五、六月間遺失，惟仍表
    示並不確定（參本院九十三年二月十九日準備程序筆錄第三頁、九十三年四月二
    十一日審判筆錄第七頁），則此項關於被告遺失該通話卡時間之供述即無法確定
    是否與事實相符，而難遽憑認定被告遺失該通話卡之時間確在告訴人遭竊之後，
    而資為不利被告之認定。
  (四)又被告及證人黃國勝於偵查中經檢察官囑託法務部調查局進行測謊鑑定，其鑑定
    結果被告就「系爭易付卡渠不慎遺失」、「被害人車上的物品不是渠竊取的」等
    問題回答時，均呈情緒波動反應，研判有說謊；另證人黃國勝就「被害人車上的
    物品不是渠竊取的」、「被害人遭竊之物品渠沒有參與朋分」等問題回答時，均
    無情緒波動反應，研判未說謊，此有法務部調查局九十二年九月五日調科參字第
    ○九二○○三○八一五○號測謊報告書在卷可參。惟測謊之理論依據為犯罪嫌疑
    人說謊必係為逃避法律效果，恐為人發現遭受法律制裁，在面對法律後果時即感
    受到外在環境中之危險，因人類的本能而驅使其作出說謊之自衛模式，此一本能
    即生理上自主神經系統迅速釋放能量，致內分泌、呼吸、脈膊及血液循環加速，
    使之有能量應付危機，測謊技術即在將受測者回答各項問題時之生理反應變化，
    使用測量儀器以曲線之方式加以記錄，藉曲線所呈現生理反應之大小，以受測者
    回答與案情相關的問題之生理反應與回答預設為情緒上中立問題的平靜反應作比
    較，而判斷受測者有無說謊。然人之生理反應受外在影響因素甚夥，諸如疾病、
    高度冷靜的自我抑制、激憤的情緒、受測以外其他事件的影響等，並不僅止於說
    謊一項，且與人格特質亦有相當之關連，亦不能排除刻意自我控制之可能性，是
    以縱使今日之測謊技術要求對受測者於施測前後均須進行會談，以避免其他因素
    之干擾，惟科學上仍不能證明此等干擾可因此而完全除去之，是以生理反應之變
    化與有無說謊之間，尚不能認為有絕對之因果關係。況科學鑑識技術重在「再現
    性」，亦即一再的檢驗而仍可獲得相同之結果，如指紋、血型、去氧核糖核酸之
    比對，毒品、化學物質、物理性質之鑑驗等，均可達到此項要求，而可在審判上
    得其確信，至於測謊原則上沒有再現性，蓋受測之對象為人，其生理、心理及情
    緒等狀態在不同的時間不可能完全相同，與前開指紋比對或毒品鑑驗之情形有異
    ，加之人類有學習及避險之本能，一再的施測亦足使其因學習或環境及過程的熟
    悉而使其生理反應之變化有所不同，故雖測謊技術亦要求以再測法而以兩次以上
    之紀錄進行研判，然與現今其他於審判上公認可得接受之科學鑑識技術相較，尚
    難藉以獲得待證事實之確信，是本院認測謊技術或可作為偵查之手段，以排除或
    指出偵查之方向，然在審判上尚無法作為認定有無犯罪事實之基礎。況上開對被
    告施測所提出問題鑑定結果，亦與證人丙○○在本院具結後之證述有所出入，尤
    難憑此項鑑定結果遽認被告該等陳述係屬不實，而作為認定其竊盜犯罪事實之基
    礎。
  (五)又門號0000000000號之行動電話通話卡，係屬易付卡之性質，使用時
    不需輸入ＰＩＮ碼，茍有遺失且持有人又未向電信公司申報停用，有可能會遭冒
    用，並於原儲值金額用畢後再自行購買補充卡繼續使用，而不需檢具原申請人之
    有本院電話連繫紀錄乙份在卷足憑。從而在不能確認被告係在警察所查詢之通話
    時間即九十一年四月十三日、十四日之後始遺失該通話卡之情形下，自不能排除
    該通話卡係被告於九十一年四月十三日、十四日之前遺失而為他人繼續持用之可
    能性，而不得遽行認定被告確有持用本件失竊行動電話機行為。
  (六)按本件並非直接查獲被告竊盜犯行，亦未扣獲告訴人遭竊之物品，卷存所有資料
    亦無任何可直接證明被告有竊盜犯行之證據，所得據以指向被告涉有竊盜犯嫌之
    事證，無非僅係以被告在告訴人遭竊之後持有使用該失竊行動電話機，而依推理
    作用認其即為行竊之人，是本件起訴係依相關間接證據本於合理之推斷而認定被
    告有此等犯行，此固非法所不許。然依上開之說明，本件所有可作為指向被告有
    竊盜犯行之事證，均以證人黃國勝不利被告之指證為其基礎，然門號00000
    00000號之行動電話通話卡既係由證人黃國勝申辦購買，依其偵查中之供述
    其自身亦曾使用過相當期間，則如無法說明其確切之使用期間及交付被告使用之
    時間，其自身亦有相當之涉案嫌疑，此由檢察官原亦將黃國勝列為被告實施偵查
    之情形即明，是以黃國勝就此顯有極高之利害關係，其所為之證述自應予以較一
    般證人更為嚴格之檢證，至少需無瑕疵可指，並應有相當之輔助證據以資證明所
    述與事實相符，方足為認定被告犯罪之依據。然黃國勝所為不利被告之證述存有
    顯著之瑕疵，已如前述，復無其他證據證明其所述交付被告使用之時間確與真實
    相符，自不能排除其並未據實陳述之可能性。而綜合上開各項論證，在證人丙○○所為證述有利被告，被告遺失上開通話卡之時間亦無法確定，且亦不能排除警
    所查詢之通話紀錄時間係在被告遺失該通話卡而遭他人冒用之可能性，而測謊結
    果亦不足資為認定被告犯罪事實之證據等情形下，本件各項事證關於被告竊盜犯
    行之證明，實尚未達於通常一般之人均不致有所懷疑之程度，而有合理懷疑之存
    在，致無從形成有罪之確信。此外，復查無其他積極事證可認被告確有公訴人所
    指之竊盜犯行，依前開之說明，並基於「罪證有疑，利於被告」之證據法則，其
    竊盜犯罪嫌疑尚屬未能證明，本院依法應為無罪之諭知。
據上論斷，應依刑事訴訟法第三百零一條第一項，判決如主文。
本件經檢察官丁○○到庭執行職務。
中　　　華　　　民　　　國　　九十三　　年　　　五　　　月　　　五　　　日
                              臺灣板橋地方法院刑事第五庭
                                  審判長法  官  林  春  長
                                        法  官  崔  玲  琦
                                        法  官  楊  博  欽
右正本證明與原本無異
如不服本判決應於送達後十日內向本院提出上訴狀
                                  書記官  曾美滋
中　　　華　　　民　　　國　　九十三　　年　　　五　　　月　　　五　　　日
